【裁判字號】    99,沙簡上,397
【裁判日期】    990618
【裁判案由】    竊佔
【裁判全文】
臺灣臺中地方法院刑事判決           99年度沙簡上字第397號
上  訴  人
即  被  告  甲○○
上列上訴人即被告因竊佔案件，不服本院沙鹿簡庭中華民國99年
3月30日98年度沙簡字第146號第一審簡易判決（聲請案號：98年
度偵字第11846號)，提起上訴，本院管轄之第二審合議庭判決如
下：
    主          文
原判決撤銷。
甲○○犯竊佔罪，處拘役伍拾日，如易科罰金，以銀元參佰元即
新臺幣玖佰元折算壹日；減為拘役貳拾伍日，如易科罰金，以銀
元參佰元即新臺幣玖佰元折算壹日。
    犯罪事實及理由
一、本案經本院合議庭審理結果，認第一審簡易判決記載之犯罪
    事實及認定該犯罪事實之理由均無不當，並引用第一審判決
    書記載之犯罪事實、證據及除適用法條以外之理由（如附件
    ）。
二、上訴人即被告甲○○上訴意旨略以：被告與配偶林源子於民
    國79年間即向堂兄林正義借用其所有坐落台中縣后里鄉○○
    段730地號房地旁之空地即系爭土地約7坪，設置簡易鐵骨帆
    布停車棚，供停放車輛使用。87年 5月間，被告與女兒林麗
    君為販賣冰品飲料，在系爭土地上舖設混凝土，置放貨櫃並
    搭設鐵皮棚架。93年間被告並無搭建鐵皮屋之行為，僅因上
    開貨櫃有漏水現象，乃在上方加蓋鐵皮屋頂，並無新的佔用
    行為。迄96年間，因林正義出賣其坐落 730地號之房地，為
    交付不動產而測量時，被告方知所使用之土地係佔用 877地
    號之國有地。是被告並無竊佔之犯意，縱有犯罪，其時間亦
    已逾10年追訴時效云云。並舉證人乙○○到庭證述：曾於87
    年間受被告委託，在其所開設的飲料店鋪設混凝土等語（見
    本院卷第45、46頁）；證人丙○○證述：被告在后里鄉○○
    段 877地號土地上賣飲料，有擺設攤車、改搭鐵皮屋、設置
    貨櫃，搭鐵皮屋之時間距今應該有10餘年等語（見本院卷第
    46、47頁）。惟查：
  (一)被告所舉證人乙○○、丙○○在本院之證言，並無法證明
      被告係自79年間即向其配偶林源子之堂兄林正義借用系爭
      土地使用。況被告於本院竟又改稱：係向大嫂借用，但她
      已死亡云云（見本卷第33頁），其前後所云出借人不一，
      所辯即難輕信。參諸行政院農業委員會林務局農林航空測
      量所82年9月8日編號82P116-119空照圖，坐落台中縣后里
      鄉○○段 730地號土地上之房前雖有空地，惟有設置圍牆
      ，則林正義既就其所有土地以圍牆與他人之土地加以區隔
      ，斷無將圍牆設在自己土地之中間，餘留所謂 7坪部分未
      圈圍在內。是被告辯稱自79年間向林正義借用系爭土地云
      云，不僅無任何證據可資佐憑，且與土地設牆為界時，通
      常係立於界址上之常情相違，自難採信。
  (二)證人乙○○雖到庭證述其於87年間受被告委託，在被告所
      開設的飲料店鋪設混凝土云云，並就該時間何以能具體說
      明乙節，證述：因為當時我大女兒陳佩君讀國中一年級，
      要參加分班測驗等語（見本院第46頁）。惟陳佩君係71年
      10月間出生，有除戶資料查詢結果在卷可佐（見本院卷第
      52頁），而依我國學制，陳女應在84、85年間就讀國中一
      年級，且按被告所云，係在87年 5月間鋪設混凝土，亦與
      國中新生入學分班通常係在7、8月間進行有違。是證人乙
      ○○上開所證，在時間上既有重大瑕疵，難認真實，應屬
      迴護被告罪責之詞，無可採為有利被告之認定。
  (三)證人丙○○雖證述：被告在后里鄉○○段 877地號土地上
      賣飲料，有擺設攤車、改搭鐵皮屋、設置貨櫃，搭鐵皮屋
      之時間距今應該有10餘年云云，惟其就何時擺設攤車？何
      時設置貨櫃？何時搭鐵皮屋？均先證述沒有印象等語（見
      本院卷第46頁背面）；就其順序為何？亦稱：不確定、不
      知道等語（見本院卷第47頁），竟能明白指出搭鐵皮屋距
      今已逾10年，所證即有可疑，恐有附從被告辯詞之嫌。況
      依被告所辯其係在93年間加蓋鐵皮屋頂等情，距今僅約 6
      年，證人丙○○竟證述應該有10餘年，足見確係故為附和
      被告辯解之詞，自難執為有利於被告之認定。
  (四)按刑法第320條第2項之竊佔罪，係以行為人意圖為自己或
      第三人不法之利益，而竊佔他人之不動產，為其構成要件
      。又不動產與動產本質之不同，不動產之新佔有支配關係
      須具有繼續性及排他性，始足當之。本件被告縱於93年間
      之前即在系爭國有土地上設置簡易鐵骨帆布停車棚、擺設
      攤車、放置貨櫃，惟其僅均屬臨時性而可立即移動之設施
      ，尚難認被告佔有支配關係有繼續性可言；退而言之，縱
      認有繼續性，亦無排他性可言。是本件竊佔行為之時間，
      當係在被告於偵查中自承93年間搭建鐵皮屋頂（見偵查卷
      第47頁背面）及在本院陳稱加建鐵皮屋頂時有增設廚房、
      增加使用面積時（見本院卷第48頁背面）；亦即在如偵查
      卷第49至52頁照片所示以鐵皮及木條圈繞佔用範圍而完全
      排除他人使用之情形時，方該當竊佔之犯行。
  (五)綜上所述，被告上開所辯並無竊佔之犯意，且行為時間已
      逾10年追訴時效云云，均無可採。
三、被告行為後，94年2月2日修正公布之刑法、95年 5月17日刪
    除公布之罰金罰鍰提高標準條例第2條及95年6月14日增訂公
    布之刑法施行法第1條之1，均業於95年7月1日施行，應依刑
    法第2條第1項之規定比較應適用之法律如下：
  (一)修正刑法第33條第 5款規定：「罰金：新臺幣一千元以上
      ，以百元計算之」，且增訂刑法施行法第1條之1規定：「
      中華民國九十四年一月七日刑法修正施行後，刑法分則編
      所定罰金之貨幣單位為新臺幣。九十四年一月七日刑法修
      正時，刑法分則編未修正之條文定有罰金者，自九十四年
      一月七日刑法修正施行後，就其所定數額提高為三十倍。
      但七十二年六月二十六日至九十四年一月七日新增或修正
      之條文，就其所定數額提高為三倍」，經比較修正前刑法
      第33條第5款、罰金罰鍰提高標準條例第1條前段、現行法
      規所定貨幣單位折算新臺幣標準第 2條等規定之適用結果
      ，有關刑法第 320條第2項、第1項法定刑罰金部分之最高
      額固均相同，惟最低額於修正前為銀元10元即新臺幣30元
      ；修正後則為新臺幣1000元，是此部分自以修正前之法律
      較有利於行為人。
  (二)依修正前刑法第41條第 1項前段及刪除前罰金罰鍰提高標
      準條例第2條規定，關於易科罰金之折算標準為銀元100元
      、20 0元、300元，而修正後刑法第41條第1項前段規定之
      折算標準為新臺幣1000元、2000元、3000元，自以適用修
      正前刑法第41條第 1項前段、刪除前罰金罰鍰提高標準條
      例第2條之規定，諭知以銀元300元即新臺幣900元折算1日
      為易科罰金之折算標準，對行為人較為有利。
四、核被告所為，係犯刑法第320條第2項之竊佔罪。原審法院以
    被告之罪證明確，予以論罪科刑，固非無見，惟刑法第 320
    條第 2項之竊佔罪，為即成犯，於其竊佔行為完成時犯罪即
    成立，以後之繼續竊佔乃狀態之繼續，而非行為之繼續（最
    高法院66年台上字第3118號判例參照），本件被告於93年間
    因搭建鐵皮屋頂，並以鐵皮及木條圈繞佔用範圍而完全排除
    他人使用之際，竊佔系爭土地之犯行即已完成，其犯罪行為
    後，刑法業經修正，原判決未為新舊法之比較，逕行適用修
    正後之法律，尚有未洽。又被告犯罪完成之時間既在96年 4
    月24日前，原判決未依中華民國九十六年罪犯減刑條例之規
    定，予以減刑，亦有不當。被告上訴意旨否認犯罪，且認已
    逾10年追訴時效，指摘原判決不當，雖無理由，惟原審判決
    既有上開可議之處，即屬無可維持，自應由本院予以撤銷改
    判。爰審酌被告未有犯罪前科之品行（參卷附臺灣高等法院
    被告前案紀錄表）、國小畢業之智識程度、經濟小康之生活
    狀況（見被告警詢筆錄受詢問人資料），犯罪之動機、目的
    、手段、所生危害及犯後態度等一切情狀，量處如主文第 2
    項所示之刑，並諭知易科罰金之折算標準，以示懲儆。又被
    告本件犯罪行為完成在96年 4月24日以前，無中華民國九十
    六年罪犯減刑條例第3條、第5條所示不得減刑之情形，合於
    同條例第2條第1項第 3款減刑條件，應諭知減得之刑及易科
    罰金之折算標準。
五、據上論斷，應依刑事訴訟法第455條之1第1項、第3項、第36
    9條第1項前段、第364條、第373條、第299條第1項，刑法第
    320條第2項、第1項，修正前刑法第41條第1項前段，刑法施
    行法第1條之1第1項、第2項前段，修正刪除前罰金罰鍰提高
    標準條例第 2條，中華民國九十六年罪犯減刑條例第2條第1
    項第3款、第7條、第9條，判決如主文。
本案經檢察官丁○○到庭執行職務。
中    華    民    國    99    年    6     月    18    日
          刑事第四庭  審判長法  官  鄭永玉
                            法  官  潘曉玫
                            法  官  張恩賜
以上正本證明與原本無異。
本判決不得上訴。
                            書記官  黃舜民
中    華    民    國    99    年    6     月    18    日
附錄本案論罪科刑法條
刑法第320條第1項、第2項：
意圖為自己或第三人不法之所有，而竊取他人之動產者，為竊盜
罪，處五年以下有期徒刑、拘役或五百元以下罰金。
意圖為自己或第三人不法之利益，而竊佔他人之不動產者，依前
項之規定處斷。

司法院資訊處製作；財團法人民間司法改革基金會備份。
